【裁判字號】    97,交聲,209
【裁判日期】    971113
【裁判案由】    違反道路交通管理處罰條例聲明異議
【裁判全文】
臺灣苗栗地方法院交通事件裁定         97年度交聲字第209號
原處分機關    交通部公路總局新竹區監理所苗栗監理站
異  議  人    甲○○
即受處分人
上列異議人即受處分人因違反道路交通管理處罰條例案件，對於
交通部公路總局新竹區監理所苗栗監理站中華民國97年10月7 日
所為之處分（原處分案號：竹監苗字第裁54-F00000000號），聲
明異議，本院裁定如下：
    主  文
異議駁回。
    理  由
一、按汽車駕駛人拒絕酒精濃度測試之檢定者，處新臺幣（下同
    ）6 萬元罰鍰，並當場移置保管該汽車及吊銷該駕駛執照；
    又汽車駕駛人，曾依道路交通管理處罰條例第35條第4 項前
    段規定吊銷駕駛執照者，3 年內不得考領駕駛執照，道路交
    通管理處罰條例第25條第4 項前段及第67條第2 項前段分別
    定有明文。而道路交通管理處罰條例所稱之汽車，依該條例
    第3 條第8 款規定，包括機器腳踏車在內。
二、本件異議人即受處分人甲○○於民國97年9 月23日凌晨1 時
    30分許，騎車牌號碼BEF －663 號重型機車，行經苗栗縣苗
    栗市縣○路、和平路口，為苗栗縣警察局苗栗分局文山派出
    所員警舉發「酒後駕車，當事人拒測」之違規行為，乃依違
    反道路交通管理處罰條例第35條第4 項前段之規定，當場掣
    單舉發，經原處分機關調查結果，仍認受處分人確有「酒後
    駕車，當事人拒測」之違規事實，乃依道路交通管理處罰條
    例第35條第4 項前段（裁決書漏載前段2 字）、第67條第2
    項（裁決書漏載）、處理細則第44條第1 項及基準表等規定
    ，裁處受處分人罰鍰6 萬元，3 年內不得考領駕駛執照。
三、異議人異議意旨略以：本人在朋友家吃完點心後回家路上逢
    臨檢，無意拒測，造成交通違規，本人身無積蓄，年逾70歲
    ，又於97年2 月14日在家洗澡跌倒，頭部受傷，請法外施恩
    ，罰公共輕工作到罰鍰責任完成為止云云。
四、經查：
（一）前揭道路交通管理處罰條例第35條第4 項之所以規定「拒
      絕酒精濃度測試之檢定」除應課予罰鍰6 萬元外，並應當
      場移置保管該汽車及吊銷該駕駛執照，較諸同條第1 項規
      定飲酒駕車之處罰：「汽車駕駛人，駕駛汽車經測試檢定
      有酒精濃度超過規定標準者，處新臺幣1 萬5 千元以上6
      萬元以下罰鍰，並當場移置保管該汽車及吊扣其駕駛執照
      1 年」，更為嚴厲，目的在於不使拒絕酒精濃度測試檢定
      之駕駛人反而獲得寬典，否則無異鼓勵駕駛人拒絕接受測
      試。再關於處罰基礎，係因人體內酒精含量由開始飲酒時
      之百分之零，依飲酒量漸漸累積增加，在完成飲酒時體內
      酒精含量達到最高，隨後依代謝率逐漸代謝，而人體內酒
      精含量倒推計算代謝率，依交通部運輸研究所於77年8 月
      間針對國人進行實驗研究指出，約為每小時每公升零點零
      628 毫克（引自中央警察大學交通學系陳高村著「吐氣中
      酒精含量倒推計算過程」一文）。基此，倘駕駛人遭員警
      攔停後，積極拒絕接受酒精測試或消極推諉拖延，致其體
      內酒精濃度因時間經過而逐漸代謝降低，對於其他立即配
      合測試之駕駛人顯有不公。
（二）查本件受處分人於上開時間，騎乘上開車號機車行經前揭
      路段，拒絕接受員警對其施以酒精濃度測試之事實，為異
      議人所不否認，且異議人經警告請配合實施酒精測試，卻
      一再向警求情，經警開機3 次測試檢定均未配合實施等情
      ，亦有警員陳智欽、劉昶陞出具之查獲報告1 份、酒精測
      試值紙列印3 紙在卷可稽，而異議人為警攔停後，一直說
      對不起，推託、拒絕吹氣，要求警員諒解，經過多時，終
      未配合實施酒精測試乙節，有甲○○拒絕酒測現場錄音光
      碟1 片附卷足憑。而交通警察掣單舉發違反道路交通管理
      處罰條例所列之違規事實，本質上為行政處分，係公務員
      基於職務上之權力，依法就特定之具體事件所為之具公法
      上效果之單方面行政行為，基於公務員為公法上行為具有
      公信力之原則，該行政行為當可被推定為真正，其據以依
      法處分之事實認定亦為正確無誤。從而，本件異議人於上
      揭時地確實有騎乘上開車號之重型機車拒絕酒精濃度測試
      之違規行為甚明。
（三）又酒後駕車之行為人，其肇事機率遠高於一般正常駕駛人
      ，對於其他用路人之生命、身體及財產安全危害甚鉅，一
      旦因酒駕肇事發生不幸，往往造成他人家庭破碎，屆時遺
      憾、後悔均已莫及，政府亦一再宣導要求民眾酒後不開車
      ，受處分人酒後駕車、拒絕酒測，卻以年事已高欲以工作
      代替罰鍰云云，參之現行處罰條例暨處理細則相關規定，
      並無得以勞務代替罰鍰之規定，且異議人年事已高，本不
      該飲酒後騎車上路，更不應在警察實施酒精測試，試圖推
      託拒絕，故異議人所辯，尚不可採。
（四）至違反道路交通管理事件舉發通知單本係用以通知被舉發
      人交通違規之事實，若警員當場舉發時已告知被舉發人其
      違規事實，自生通知之效力，不因被舉發人嗣後拒絕簽收
      舉發通知單而異其效果，此觀違反道路交通管理事件統一
      裁罰基準及處理細則第11條第1 項第1 款「拒絕簽章者，
      仍應將通知聯交付該駕駛人或行為人收受，並記明其事由
      及交付之時間；拒絕收受者，應告知其應到案時間及處所
      ，並記明事由與告知事項，視為已收受」之規定自明。依
      卷附舉發通知單，員警除記載「拒簽收」字樣外，並有其
      他處理程序之相關註記，即異議人已經員警告知到案日期
      及到案處所，有該通知單可稽，本件已生通知之效力，無
      礙其違規事實之成立，附此敘明。
五、綜上所述，異議人確有汽車駕駛人拒絕接受酒精濃度測試之
    檢定之違規行為，則原處分機關依道路交通管理處罰條例第
    35條第4 項前段（裁決書漏載前段2 字）、第67條第2 項（
    裁決書漏載）、處理細則第44條第1 項暨基準表之規定，裁
    處異議人罰鍰6 萬元，吊銷駕駛執照，3 年內禁考一節，核
    無違誤。是異議人之聲明異議為無理由，應予駁回。
據上論斷，應依道路交通案件處理辦法第19條，裁定如主文。
中    華    民    國    97    年    11    月    13    日
                  交通法庭  法  官  林 卉 聆
本件正本證明與原本無異。
如不服本裁定，應於送達後五日內，向本院提出抗告狀。
                            書記官  楊 慧 萍
中    華    民    國    97    年    11    月    13    日


司法院資訊處製作；財團法人民間司法改革基金會備份。
